臺灣臺中地方法院刑事判決　　　　　　 100年度訴字第1580號
公　訴　人　臺灣臺中地方法院檢察署檢察官
被　　　告　鍾鈞麒
選任辯護人　張右人律師
上列被告因違反毒品危害防制條例案件，經檢察官提起公訴（
100 年度偵字第8473號），本院判決如下：
    主    文
鍾鈞麒犯如附表所示之各罪，各處如附表「主文欄」所示之刑（
含主刑、從刑）。應執行有期徒刑柒年。沒收部分併執行之。
被訴意圖販賣而持有第二級毒品部分，公訴不受理。
    犯罪事實
一、鍾鈞麒明知愷他命（Ketamine，俗稱Ｋ他命）屬毒品危害防
    制條例第2 條第2 項第3 款所列之第三級毒品，非經許可，
    不得販賣，竟意圖營利，分別基於販賣第三級毒品愷他命之
    個別犯意而為下列行為：
(一)、於民國100年1月間某日，陳靖翰以行動電話0000000000號撥
    打鍾鈞麒不詳門號之行動電話（門號卡、手機均未扣案，鍾
    鈞麒係將該不詳門號卡插入其所有之NOKIA廠牌手機使用）
    聯絡後，雙方約定在臺中市○○區○○路2段359之5號陳靖
    翰住處樓下見面，鍾鈞麒當場販賣價值新臺幣（下同）1500
    元之第三級毒品愷他命1包（5公克）予陳靖翰，陳靖翰亦當
    場交付1500元價金予鍾鈞麒，而完成交易。
(二)、於100年2月間某日，陳靖翰以上開門號撥打鍾鈞麒之上開不
    詳門號之行動電話聯絡後，雙方約好在臺中市南屯區○○○
    ○街330號之7-11超商前碰面，陳靖翰當場交付3000元價金
    ，向鍾鈞麒購買第三級毒品愷他命1小包（10公克），而完
    成交易。
(三)、鍾鈞麒於100年3月中旬某日凌晨1時許，在臺中市○○路與
    漢口路附近之「黨主席快炒店」旁邊停車場，以6000元之價
    格，向真實姓名年籍均不詳、綽號「大胖」之成年男子，同
    時購買第二級毒品MDMA（俗稱搖頭丸）20顆（此部分毒品係
    供其自己施用，詳後述、公訴不受理部分所述），及基於
    意圖營利販賣之犯意，以2萬5000元之價格，購入第三級毒
    品愷他命1大包（100公克）。旋於購入後之100年3月間某日
    ，陳靖翰以上開門號撥打鍾鈞麒之上開不詳門號行動電話聯
    絡後，雙方約好在臺中市○區○○路與進化路之全家便利商
    店前見面，鍾鈞麒販賣第三級毒品愷他命1小包（5公克）予
    陳靖翰，並向陳靖翰收取1000元價金而交易成功。
(四)、於100年4月5日22時11分許，由陳靖翰以上開門號與鍾鈞麒
    所有之行動電話0000000000號（將該門號插入其所有之藍色
    NOKIA廠牌手機使用，均已扣案）聯絡後，雙方約定其後某
    時在臺中市○○路與西屯路口碰面，陳靖翰當場交付6000元
    之價金，鍾鈞麒則販賣第三級毒品愷他命1小包（20公克）
    予陳靖翰，而完成交易。
(五)、嗣於100年4月7日18時許，警方接獲民眾檢舉位於臺中市○
    區○○○路317號3樓之12之房屋內有人施用毒品。經警前往
    現場處理，聞到現場有施用第三級毒品愷他命之惡臭，經屋
    主即陳靖翰之女友王可芯同意後，進入屋內查看，當場在屋
    內之桌上查獲陳靖翰所有之第三級毒品愷他命4小包（分別
    含袋重6.63公克、5.18公克、3.14公克、0.45公克）。嗣經
    陳靖翰指稱上開第三級毒品愷他命係向綽號「小伍」之人購
    買，並由陳靖翰以上開門號撥打「小伍」之0000000000號行
    動電話佯稱欲購買第三級毒品愷他命，雙方相約在臺中市○
    區○○路與民權路口進行交易，警方隨即陪同陳靖翰至現場
    守候，旋於同日21時30分許，綽號「小伍」之男子即鍾鈞麒
    到場欲與陳靖翰毒品交易時，警方即表明身分予以逮捕，鍾
    鈞麒因而販毒未遂。鍾鈞麒並自行自外套口袋內拿出第三級
    毒品愷他命7小包（分別驗餘淨重3.2960公克、3.2956公克
    、3.2574公克、3.3194公克、3.2811公克、3.2794公克、3.
    2994公克，合計驗餘淨重23.0283公克；並有包覆各該愷他
    命之外包裝袋共7個）及第二級毒品MDMA2小包（分別為10顆
    ，驗餘淨重2.9249公克、3顆驗餘淨重0.7331公克）等物，
    並扣得鍾鈞麒所有之NOKIA廠牌手機2支（藍色、咖啡紅各1
    支）、門號卡2張（0000000000號、000000 0000號），而當
    場查獲。
二、案經臺中市政府警察局第二分局報請臺灣臺中地方法院檢察
    署檢察官偵查起訴。
    理    由
壹、程序部分：
    按現行刑事訴訟法為保障被告之反對詰問權，排除具有虛偽
    危險性之傳聞證據，以求實體真實之發見，於該法第159 條
    第1項明定被告以外之人於審判外之言詞或書面陳述，除法
    律有規定者外，不得作為證據。又被告以外之人於審判外之
    陳述，雖不符前4條之規定（即刑事訴訟法第159條之1至同
    條之4），而經當事人於審判程序同意作為證據，法院審酌
    該言詞陳述或書面陳述作成時之情況，認為適當者，亦得為
    證據；當事人、代理人或辯護人於法院調查證據時，知有第
    159條第1項不得為證據之情形，而未於言詞辯論終結前聲明
    異議者，視為有前項之同意，刑事訴訟法第159條之5定有明
    文。本件公訴人、被告鍾鈞麒及其選任辯護人對卷內證據資
    料之證據能力均不爭執，且迄於言詞辯論終結前，均未主張
    有刑事訴訟法第159條第1項不得為證據之情形，是應認其等
    已同意下列引用之卷內證據，均得作為證據，且經本院審酌
    後，認該等證據於作成時並無違法取證之瑕疵，認以之作為
    證據為適當，應認本案下列引用之證據均有證據能力。
貳、有罪部分：
一、訊據被告除否認其有於上開犯罪事實欄一(四)所示之100年4月
    5 日販售6000元第三級毒品愷他命予陳靖翰之行為外，對其
    餘各次之犯罪事實均坦承不諱，核與證人陳靖翰於警詢、偵
    查中及本院審理時所證述情節及證人張家文於偵查中所證述
    情節大致相符，並有臺中市警察局第二分局搜索扣押筆錄、
    扣押物品目錄表、扣押物品收據、臺中市警察局第二分局永
    興派出所採集尿液鑑定同意書、臺中市警察局第二分局委託
    檢驗尿液代號與真實姓名對照表、查獲鍾鈞麒現場照片3幀
    、毒品檢測照片2幀、交易毒品地點照片7幀、扣押物品照片
    、受搜索同意書、臺中市警察局第二分局偵辦毒品案件尿液
    檢體對照表、扣押物品清單、臺灣大哥大雙向通聯資料查詢
    、遠傳雙向通聯資料查詢、詮昕科技股份有限公司（原樣編
    號：B-04-17-01）濫用藥物尿液檢驗報告及遠傳及台灣大哥
    大資料查詢結果等附卷可稽，復有0000000000號門號卡1 張
    及藍色NOKIA廠牌手機1支扣案可資佐證。又扣案之白色結晶
    7 小包經送行政院衛生署草屯療養院以化學呈色法、氣相層
    析質譜法鑑定後，確分別檢出第三級毒品愷他命成分（分別
    驗餘淨重3.2960公克、3.2956公克、3.2574公克、3.3194公
    克、3. 2811公克、3.2794公克、3.2994公克，合計驗餘淨
    重23.0283公克）乙情，有行政院衛生署草屯療養院100年5
    月3日草療鑑字第1000009807號鑑定書1份在卷可憑（見偵查
    卷第32頁），足認被告之自白核與事實相符，足堪採信。
二、次查，被告雖否認其有於100年4月5日販售6000元第三級毒
    品愷他命予陳靖翰云云，然此部分業據證人陳靖翰先於警詢
    中證稱100年4月4日下午20時許在臺中市○○區○○路與西
    屯路口向被告購買毒品愷他命4包6000元等語（見警卷第23
    、24頁）；復於偵查中證述：向被告買4次愷他命，第四次
    是100年4月間，在民權路與西屯路口買20克6000元等語明確
    （見偵查卷第24頁反面），嗣於本院審理時到庭具結證稱：
    「（問：你如何稱呼被告？）小伍」、「（問：你愷他命的
    來源？）都是跟被告買的」、「（問：你在警、偵訊所述是
    否實在？）實在」、「（問：依照你在警、偵訊所述，你說
    共向被告購買四次，這也是你憑當時的記憶想出來的？）是
    」、「（問：《提示警卷P20-29、偵卷P25-26並告以要旨》
    對於你在警、偵訊所述共向被告購買四次愷他命的時間、地
    點、價錢及毒品種類，是否實在？）警詢筆錄所述實在、偵
    訊筆錄所述也實在。我剛跟法官說的三次，實際上應該是三
    、四次才對，我現在確認是四次沒錯」、「（問：依照你在
    警、偵訊時所述，你有跟警察說你最後一次跟被告購買毒品
    的時間是100年4月4日，偵訊時你確認最後一次是100年4 月
    份，該次購買愷他命的數量是6000元，是否正確？）正確」
    、「（問：依照你之前所述，0000000000這支手機門號是你
    後來才撥打他的行動電話，之前的號碼你忘記了？《提示警
    、偵訊筆錄》在警察局所述是對的，我現在講的是相反的，
    我最後一次是用0000000000這支電話跟被告聯絡的」、「（
    問：你記得你用哪支電話跟被告的這隻0952電話聯絡？）00
    00000000」、「（問：依照卷內通聯紀錄顯示，你使用的00
    00000000跟被告的0000 000000號電話在100年4月4日並沒有
    任何通聯紀錄，反而是100年4月5日晚上10點多才有通聯紀
    錄，對此有何意見？《提示本院卷P28背面》）可能我真的
    是記錯日期了，通聯紀錄如果是記載我100年4月5日跟被告
    有聯絡，那應該就是那天跟被告有買賣毒品的行為」、「（
    問：依照100年4月5日通話的該天只有該通電話是你跟被告
    聯繫的，除了毒品交易外，你們會有其他的聯絡行為？）很
    少」、「（問：所以四月五日那天有通話，可以確定就是那
    天跟被告買毒品沒錯？）對」、「（問：依據被告所述，他
    說100年4月5日的通聯他只是單純告訴你他換新的電話號碼
    而已，並沒有毒品交易，對此有何意見？）他打給我說他換
    新電話，但是我有跟他毒品交易」、「（問：你記得通話後
    多久去交易？）不記得了，我也不記得有無超過十二點，交
    易的地點、價格在之前警、偵訊時都有說過了」、「（問：
    被告在為第一、二、三次販賣毒品給你的行為時，你所使用
    的手機號碼你說是舊的，那三次都是同一支手機號碼？）對
    。都是同一個號碼」、「（問：你這四次的交易買賣毒品行
    為，你錢是否都付清？）有。我跟被告交易毒品都一手交錢
    一手交貨」、「（問：被告說他從來沒有賣過你六千元的K
    他命？你確定你四月五日確實有跟被告購買六千元的K他命
    ？）是」、「（問：你除了跟被告購買K他命外，還有無向
    其他人購買？）沒有，我唯一的來源就是被告」、「（問：
    你該次被查獲的K 他命，重量合計15.4公克，你表示是100
    年4月5日向被告購買的，是否在購買當時，你之前向被告購
    買的K他命都已經施用完畢了？）我之前一、二、三月向被
    告購買的毒品不一定全部施用完畢，不過100年4月7日被查
    獲的這四包是我100年4月5日購買後施用剩下來的」、「（
    問：你跟被告購買毒品的模式，是聯絡後馬上就相約見面，
    還是說聯絡後一段時間才會見面？）不一定」、「（問：你
    們到達約定的地點會不會再打電話確認說已經到了？）有時
    候會。有時候會約時間，就不會再特別打電話確認」、「（
    問：你剛才跟法院表示最後一次跟被告購買毒品的時間是
    100年4月5日，是否是因為法院提供給你通聯紀錄供你回憶
    ，你才有辦法確認交易時間是100年4月5日？）對，在警察
    局的時候警察並沒有給我看通聯紀錄」等語綦詳（見本院卷
    第65至69頁），據上可知，證人陳靖翰確有於100年4月5日
    22時11分許先以電話連絡，其後某時雙方即進行愷他命毒品
    6000元之買賣交易，灼然甚明，被告雖質疑證人陳靖翰先前
    於警詢係證稱交易日期為100年4月4日反覆不一云云，然此
    乃因警員於警詢時未提示通聯紀錄供證人陳靖翰回憶，證人
    陳靖翰只講大約時間，因而誤記所致，嗣經本院提示通聯紀
    錄後，證人陳靖翰已為上述確認無誤，觀之證人陳靖翰就交
    易之金額、地點、毒品種類、數量等重要情節，迭自警詢、
    偵查中迄至本院審理時均證述一致，茍其係臨訟任意杜撰，
    並非親身經歷之事實，衡之經驗法則極可能甚快遺忘，焉有
    可能迭次所述均相符無誤？是自難僅因警詢就上開日期細節
    之記憶錯誤，即逕認證人陳靖翰之證詞不足採信。再者，被
    告雖辯稱：其100年4月5日22時11分許之後之通聯基地台均
    在北屯區，未曾在西區交易地點出現云云，然此部分業據證
    人陳靖翰證述：有時候電話中即會約時間，就不會再特別打
    電話確認等語明確，參以北屯區與西區距離並非甚遠，被告
    與證人陳靖翰短暫交易毒品後，當可迅速返回其原所在地，
    自難僅憑被告通聯基地台均在北屯區，即逕認證人陳靖翰之
    證詞不實。況被告與證人陳靖翰既無何怨隙仇恨，衡情，證
    人陳靖翰當無甘冒偽證罪之處罰而故為不實證述之可能。綜
    上，足認被告所辯，尚不足採，被告於100年4月5日販賣毒
    品愷他命之犯行，應堪認定。
三、又按販賣毒品罪，固不以販入之後復行賣出為構成要件，但
    使以營利為目的，將毒品購入或將毒品賣出，有一於此，其
    犯罪即經完成，均不得視為未遂。從而如意圖營利而販入海
    洛因後，第一次販賣海洛因與他人之行為，固可認係接續原
    先販入之犯意而為，不論其行為屬既遂或未遂，應認基於單
    一犯意之接續行為，而僅成立一個販賣毒品既遂罪（最高法
    院91年度台上字第763號、92年度台上字第2641號判決意旨
    可資參照）。經查：起訴書雖記載被告有基於意圖販賣而持
    有愷他命之犯意，於100年3月中旬某日凌晨1時許，在臺中
    市○○路與漢口路附近之「黨主席快炒店」旁邊停車場，以
    6000元之價格，向真實姓名年籍均不詳、綽號「大胖」之成
    年男子，以2萬5000元之價格，購入第三級毒品愷他命1大包
    （100公克），而認為被告此部分亦涉犯毒品危害防制條例
    第5條第3項罪嫌云云，然此部分業據被告於警詢時、偵查中
    均供稱：第三級毒品愷他命是自己吸食與拿來販賣等語（見
    警卷第10頁；偵查卷第8頁），復於本院審理時供稱：購買
    時就想說買了可以自己施用，也可以拿來賣人，100年3月間
    其係先向大胖購買愷他命後，才有毒品賣給陳靖翰等情明確
    （見本院卷第72頁反面、第73頁），復參以被告該次購入愷
    他命之數量高達100公克，足認被告於向大胖購買愷他命時
    ，即具有販賣毒品之犯意，而非購入之初無販賣毒品之犯意
    ，購入後始產生販賣毒品之犯意已臻明確，是揆諸上開判決
    意旨，被告此次100年3月間向大胖購買100公克之愷他命，
    旋於其後3月間某日出售1000元（5公克）之愷他命予陳靖翰
    之行為，應僅成立一個販賣毒品既遂罪，起訴書就此記載有
    誤，併此敘明。
四、按一般民眾均知政府對毒品之查禁森嚴，重罰不予寬貸，衡
    情倘非有利可圖，絕無平白甘冒被嚴查重罰之高度風險之理
    ，從而，舉凡其有償交易，除足反證其確係另基於某種非營
    利本意之關係外，尚難因無法查悉其販入價格，作為是否高
    價賣出之比較，諉無營利之意思阻卻販賣犯行之追訴（最高
    法院84年度第3次刑事庭會議決議意旨參照）。查，本件被
    告販賣毒品愷他命時，各次約可賺取一倍利潤，業據被告供
    承在卷（見本院卷第72頁反面），足認被告於犯罪事實欄所
    載之各次犯行，確有從中賺取買賣價差牟利之意圖甚明。
五、綜上所述，本案事證明確，被告上開各次共同販賣第三級毒
    品愷他命之犯行均堪予認定，應予依法論科。
六、論罪科刑：
(一)、查愷他命為毒品危害防制條例第2條第2項第3款所列管之第
    三級毒品，不得非法持有（純質淨重超過20公克以上者）、
    販賣。是核被告如犯罪事實欄一(一)至(四)所為販賣愷他命予陳
    靖翰之行為，均係犯毒品危害防制條例第4條第3項之販賣第
    三級毒品既遂罪；如犯罪事實欄一(五)所為販賣愷他命予陳靖
    翰之行為，雖陳靖翰意在協助辦案，無實際購買真意，惟被
    告則有販毒故意，且依約攜帶毒品前往交付，即已著手實施
    販毒行為，但因警察埋伏在側，伺機逮捕，事實上其2人不
    能真正完成買賣毒品之行為，應僅論以販賣毒品未遂罪（最
    高法院85年度第4次刑事庭會議參照），故被告此部分行為
    係犯毒品危害防制條例第4條第6項、第3項之販賣第三級毒
    品未遂罪。
(二)、被告所犯上開4次販賣第三級毒品愷他命既遂、1次販賣第三
    級毒品愷他命未遂之行為，犯意各別，行為互殊，應予分論
    併罰。
(三)、被告如犯罪事實欄一(五)所載犯行，已著手於犯罪行為之實行
    而不遂，為未遂犯，爰依刑法第25條第2項規定減輕其刑。
(四)、按98年5月20日修正公布之毒品危害防制條例第17條第2項關
    於「犯第四條至第八條之罪於偵查及審判中均自白者，減輕
    其刑。」之規定，旨在獎勵犯罪人之悛悔，同時使偵查或審
    判機關易於發現真實，以利毒品查緝，俾收防制毒品危害之
    效；故不論該被告之自白，係出於自動或被動、簡單或詳細
    、一次或多次，苟其於偵查及審判中均有自白，即應依法減
    輕其刑。又刑法上所稱之自白，係指行為人對其被訴之犯罪
    事實為任意性之供認而言（最高法院98年度台上字第6958號
    判決意旨參見）。本案被告對於犯罪事實欄一(一)至(三)販賣第
    三級毒品既遂及犯罪事實欄一(五)販賣第三級毒品未遂之犯行
    ，於偵查中、本院審理時均坦承不諱，就犯罪事實欄一(一)至
    (三)之犯行，均應依法減輕其刑；就犯罪事實欄一(五)之犯行，
    則應依法遞減輕其刑。
(五)、另查刑法第59條之酌量減輕其刑，必須犯罪有特殊之原因，
    在客觀上足以引起一般人之同情，認為即予宣告法定低度刑
    期仍嫌過重者，始有其適用，至於犯罪後之態度等情狀，僅
    可為法定刑內從輕科刑之標準，不得據為酌量減輕之理由（
    最高法院51年台上字第899號判例、70年度台上字第794號、
    77年度台上字第4382號判決意旨等可參）。而毒品戕害國人
    健康，嚴重影響社會治安，故政府立法嚴禁販賣毒品，並以
    高度刑罰來遏止毒品氾濫之問題，被告為思慮成熟之成年人
    ，絲毫未考慮販賣愷他命對社會、國人之不良影響，害人害
    己，是其所為在客觀上並不會引起一般同情，且毒品危害防
    制條例第4條第3項之法定最輕刑度為5年以上有期徒刑，就
    犯罪事實欄一(一)至(三)、(五)更均符合毒品危害防制條例第17條
    第2項之規定，已於法定刑度內減輕其刑，衡以其立法目的
    、販賣愷他命對社會之危害及被告販賣第三級毒品之犯罪情
    狀以觀，本院認為已無客觀上足以引起一般同情，顯可憫恕
    ，科以最低度刑猶嫌過重之情形，故無適用刑法第59條規定
    酌量減輕其刑，併予指明。
(六)、爰審酌愷他命為戕害他人身心之毒品，此為眾所周知之事，
    且因施用毒品而散盡家財、連累家人，或為購買毒品鋌而走
    險者，更不可勝計，施用者導致精神障礙，性格異常，甚至
    造成生命危險之成癮性，而嚴重戕害國人之身心健康，販賣
    毒品危害社會甚鉅，惟被告販賣之對象僅1人，販賣所得非
    多，且念及被告於偵審中已坦承大部分犯行，尚具悔意，犯
    後態度良好，犯罪手段平和，及犯罪動機、目的、高職畢業
    之智識程度、小康之家庭經濟狀況（見警局調查筆錄個人基
    本資料）等一切情狀，分別量處如主文所示之刑，並定應執
    行刑，以資儆懲。
(七)、沒收部分：
１、刑罰法令關於沒收之規定，兼採職權沒收主義與義務沒收主
    義。職權沒收，係指法院就屬於被告所有，供犯罪所用、預
    備用或因犯罪所得之物，仍得本於職權斟酌是否宣告沒收，
    例如刑法第38條第1項第2款、第3款、第3項前段等規定屬之
    。義務沒收，則又可分為絕對義務沒收與相對義務沒收。前
    者指凡法條有：「不問屬於犯人與否，沒收之」之特別規定
    者屬之，法院就此等物品是否宣告沒收，無斟酌餘地，除已
    證明滅失者外，不問屬於犯人與否或有無查扣，均應宣告沒
    收，例如刑法第38條第1項第1款、第2項、第200條、第205
    條、第209條、第219條、第266條第2項、毒品危害防制條例
    第18條第1項前段等規定屬之；後者則係指供犯罪所用、預
    備用或因犯罪所得，以屬於被告所有者為限，始應予以沒收
    ，例如毒品危害防制條例第19條第1項前段是（最高法院97
    年度台上字第729、1163、1612、2160、3915號判決意旨參
    照）。又按毒品危害防制條例第18條第1項前段之規定，應
    予沒收銷燬之毒品，以經查獲之第一、二級毒品為限。又毒
    品依其成癮性、濫用性及對社會危害性，共分為四級，上開
    條例並就製造、運輸、販賣、意圖販賣而持有、以非法方法
    使人施用、引誘他人施用及轉讓不同等級之毒品等行為，分
    別定其處罰。至於施用或持有（如未持有純質淨重達法定數
    量以上者）第三、四級毒品，因其可罰性較低，故未設處罰
    之規定，僅就施用及持有第一、二級毒品科以刑罰。然鑑於
    第三、四級毒品均係管制藥品，特於同條例第11條之1明定
    無正當理由，不得擅自持有；第18條第1項後段復規定查獲
    之第三、四級毒品，無正當理由而擅自持有者，「沒入銷燬
    之」。從而，依同條例第18條第1項後段應沒入銷燬之毒品
    ，專指查獲施用或持有之第三、四級毒品而言；倘係查獲製
    造、運輸、販賣、意圖販賣而持有、以非法方法使人施用、
    引誘他人施用或轉讓第三、四級毒品，既屬同條例相關法條
    明文規定處罰之犯罪行為，即非該條項應依行政程式沒入銷
    燬之範圍。又同條例第19條第1項所定「供犯罪所用或因犯
    罪所得之物」，係指犯第4條至第9條、第12條、第13條或第
    14條第1項、第2項之罪所用或所得之物，不包括毒品本身在
    內，是尚不得援用此項規定為第三、四級毒品之沒收依據。
    再同條例對於查獲之製造、運輸、販賣、意圖販賣而持有、
    以非法方法使人施用、引誘他人施用及轉讓第三、四級毒品
    之沒收，並無特別規定，如其行為已構成犯罪，則該毒品即
    屬不受法律保護之違禁物，應回歸刑法之適用，依刑法第38
    條第1項第1款之規定沒收之，始為適法（最高法院96年台上
    字第728號判決參照）。又按以營利為目的販入毒品，經多
    次販賣後，持有剩餘毒品被查獲，其各次販賣毒品行為，固
    應併合處罰。惟該持有剩餘毒品之低度行為，應僅為最後一
    次販賣毒品之高度行為所吸收，不另論罪。則就該查獲之剩
    餘毒品，祇能於最後一次之販賣毒品罪宣告沒收銷燬，不得
    於各次販賣毒品罪均宣告沒收銷燬（最高法院97年度台上字
    第4068號判決要旨參照）。查本件扣案之第三級毒品7小包
    （分別驗餘淨重3.2960公克、3.2956公克、3.2574公克、3.
    3194公克、3.2811公克、3.2794公克、3.2994公克，合計驗
    餘淨重23.0283公克）均檢出愷他命成分，屬第三級毒品，
    有上開鑑定書1份在卷可憑，為違禁物，應依刑法第38條第1
    項第1款規定予以宣告沒收；至包裝各該愷他命之外包裝袋
    共7個，係用於包裹毒品，防其裸露、潮溼，便於攜帶販毒
    ，係供販賣毒品所用之物，應依毒品危害防制條例第19條第
    1項規定宣告沒收，以上並均於犯罪事實欄一(五)之犯行下，
    予以宣告沒收。
２、扣案之藍色NOKIA廠牌行動電話1支及門號0000000000號門號
    卡1張，均係被告所有，供本案犯罪事實欄一(四)、(五)犯罪所
    用之物，業據被告供承在卷（見本院卷第71頁），自應依毒
    品危害防制條例第19條第1項規定，於各該次犯行下予以宣
    告沒收。另咖啡紅廠牌行動電話1支及門號0000000000號門
    號卡1張，業據被告供稱未用以聯繫本案犯罪事實（見本院
    卷第71頁），自不得予以沒收。未扣案之NOKIA廠牌手機1支
    及不詳門號卡1張，既為被告所有，供上開聯絡犯罪事實欄
    一(一)至(三)販賣第三級毒品所用，雖未扣案，但未能證明上開
    手機及門號卡業已滅失不存在，仍應依毒品危害防制條例第
    19條第1項規定，在各次犯行之論罪科刑主文項下分別予以
    諭知沒收，如全部或一部不能沒收，追徵其價額。
３、本案被告於犯罪事實欄一(一)至(四)之販賣毒品所得金額，雖均
    未據扣案，仍均應依毒品危害防制條例第19條第1項之規定
    宣告沒收之，並在各次犯行之論罪科刑主文下，諭知沒收，
    如全部或一部不能沒收時，以被告之財產抵償之。
、公訴不受理部分：
一、公訴意旨略以：被告鍾鈞麒於100年3月中旬某日凌晨1時許
    ，在臺中市○○路與漢口路附近之「黨主席快炒店」旁邊停
    車場，基於意圖販賣而持有第二級毒品MDMA之犯意，以6000
    元之價格，向真實姓名年籍不詳綽號「大胖」之不詳成年男
    子，購買第二級毒品MDMA（俗稱搖頭丸）20顆，因認被告鍾
    鈞麒就此部分，亦涉犯毒品危害防制條例第5條第2項之意圖
    販賣而持有第二級毒品罪嫌。
二、按起訴之程序違背規定者，應諭知不受理之判決，刑事訴訟
    法第303條第1款定有明文。又按犯罪事實應依證據認定之，
    無證據不得認定其犯罪事實。刑事訴訟法第154條第2項定有
    明文。又認定犯罪事實，所憑之證據，雖不以直接證據為限
    ，間接證據亦包括在內，然無論直接或間接證據，其為訴訟
    上之證明，須於通常一般之人均不致於有所懷疑，而得確信
    其為真實之程度者，始得據之為有罪之認定，倘其證明尚未
    達到此一程度，而有合理性懷疑之存在時，即無從為有罪之
    認定，根據「罪證有疑，利於被告」之證據法則，即不得遽
    為不利於被告之認定；此亦經最高法院著有76年台上字第49
    86號判例可資參照。再者，按意圖販賣而持有毒品罪，係指
    因販賣圖利以外之其他目的取得毒品，譬如受贈或寄藏、原
    擬購入供自己或他人施用而持有，或因拾獲等其他原因而持
    有，嗣後始萌營利意圖者而言。亦即於持有之初，並無販賣
    之意圖，於持有行為繼續中，更易原先持有之意思為販賣之
    意思而繼續持有，且未出賣者始足當之。而所謂意圖，乃犯
    罪構成之主觀違法要素，亦屬犯罪之成立要件；行為人是否
    具有販賣之意圖而持有毒品，須以「嚴格之證據」證明之，
    亦即必須有相當之客觀事實，足以表徵其主觀意念之遂行性
    及確實性，始足當之（最高法院98年度台上字第3102號判決
    意旨參照）。經查：
１、被告前於警詢中即表明：當時其係同時向大胖購入第三級毒
    品愷他命一大包與第二級毒品MDMA20顆，第三級毒品愷他命
    是供自己施用與販賣他人；第二級毒品MDMA是供其自己施用
    ，沒有販賣給他人等語甚明（見警卷第10頁）；嗣於100年4
    月8日偵查羈押訊問時因檢察官籠統詢問被告：扣案愷他命
    、MDMA何來，被告因而籠統答稱跟大胖購買，自己吸食及朋
    友使用，有收錢等語（見偵查卷第8頁）；惟於同日偵查庭
    中被告又供述：MDMA是自己施用的，愷他命預計賣給傳播小
    姐等人等語明確（見偵查卷第5頁），復於本院審理時亦一
    再堅稱：第二級毒品MDMA確係供自己施用，並沒有意圖販賣
    而持有等語。據上可知，公訴人認為被告於偵查中已自承上
    開意圖販賣而持有第二級毒品之事實，恐有誤會。
２、再按購毒之人各次購買之毒品數量，本無任何規律、限制，
    且因雙方資力、交情好壞、可提供數量、市場行情及查緝嚴
    謹與否之不同而致生差異，復持有毒品之原因不止一端，因
    製造、運輸而持有，或意圖販賣而持有，為轉讓而持有，或
    為施用之目的而持有，甚至單純之持有，均有可能，購入毒
    品之數量為何與是否意圖販賣毒品，亦無絕對關連，意圖販
    賣毒品之人，更不以需先購入數量較多之毒品為必要。是本
    件依被告自承其購入毒品MDMA20顆，自己用掉7顆，故查扣
    時之毒品MDMA僅13顆（分別為10顆，驗餘淨重2.9249公克、
    3 顆驗餘淨重0.7331公克），重量、數量均非多，未逾個人
    使用之合理數量，被告辯稱係供自己施用，並非意圖販賣而
    持有，並未顯悖離常情，準此，尚難遽認被告主觀上有意圖
    販賣而持有之犯意。復參以被告為警查獲時，經採集其尿液
    送驗結果，確呈MDMA陽性反應，有詮昕科技股份有限公司濫
    用藥物尿液檢驗報告乙紙附卷可稽（見偵查卷第69頁），益
    徵被告確有施用第二級毒品MDMA之行為，其上開所辯，並非
    無稽。次查，施用毒品者，身上可能會隨身攜帶有其需施用
    之毒品，此並非特殊之變態事實，自難僅憑查獲身上帶有毒
    品，即逕行推論其係意圖販賣而持有，其理至明。況證人陳
    靖翰於本院審理時亦具結證述：其僅有施用愷他命，只向被
    告購買愷他命，沒有買MDMA等情甚明（見本院卷第65頁、第
    67 頁反面），是尚難以100年4月7日證人陳靖翰配合警方故
    意陳稱欲向被告購買毒品，而查獲被告時，被告身上同時攜
    帶有愷他命及第二級毒品MDMA，即逕行推論被告有意圖販賣
    而持有第二級毒品之主觀犯意。況檢察官復未對被告究係如
    何持有毒品後而起意販賣毒品提出具體之證據，並就扣案之
    第二級毒品與被告起意販賣毒品間，具有何關連性，指出其
    證明方法，縱被告有上開持有毒品行為，仍難據以推測或擬
    制被告有何意圖販賣而持有之主觀犯意。故本件依檢察官所
    提出之證據，尚未達於通常一般人均不致有所懷疑，而確信
    為真實的程度，本院亦查無其他積極證據足以證明被告涉有
    意圖販賣而持有第二級毒品罪。準此，被告意圖販賣而持有
    第二級毒品犯行即屬不能證明。
３、又按犯第10條之罪者，檢察官應聲請法院裁定，或少年法院
    （地方法院少年法庭）應先裁定，令被告或少年入勒戒處所
    觀察、勒戒，其期間不得逾2月。觀察、勒戒後，檢察官或
    少年法院（地方法院少年法庭）依據勒戒處所之陳報，認受
    觀察、勒戒人無繼續施用毒品傾向者，應即釋放，並為不起
    訴之處分或不付審理之裁定；認受觀察、勒戒人有繼續施用
    毒品傾向者，檢察官應聲請法院裁定或由少年法院（地方法
    院少年法庭）裁定令入戒治處所強制戒治，其期間為6個月
    以上，至無繼續強制戒治之必要為止。但最長不得逾1年。
    依前項規定為觀察、勒戒或強制戒治執行完畢釋放後，5年
    後再犯第10條之罪者，適用本條前2項之規定，毒品危害防
    制條例第20條定有明文。此乃對於犯毒品危害防制條例第10
    條之施用第一、二級毒品之被告所規範之觀察、勒戒先行主
    義，自應優先適用，而不應由檢察官先行起訴。是以被告自
    承有施用第二級毒品，且如前所述，其為警採集尿液送鑑定
    結果呈MDMA陽性反應，而前開查扣之錠劑經送驗後，亦確實
    含有MDMA成分等情，亦有行政院衛生署草屯療養院100年4月
    14 日草療鑑字第1000009852號鑑定書1份在卷可憑（見偵查
    卷17頁），足見被告有施用毒品MDMA之事實甚明，則被告本
    件所犯施用第二級毒品之犯行，應論以毒品危害防制條例第
    10條第2項之施用第二級毒品罪。另被告未曾因施用毒品違
    反毒品危害條例經法院裁定送觀察勒戒等情，此有臺灣高等
    法院被告前案紀錄表在卷可佐，則揆諸上開說明，被告本件
    所犯施用第二級毒品之犯行，應先經檢察官聲請法院裁定准
    予觀察、勒戒，不得逕予起訴。本件檢察官就被告施用第二
    級毒品犯行部分於100年5月16日逕行提起公訴，於100年5月
    31日繫屬於本院，有收文章戳為憑，而於同日向本院聲請觀
    察、勒戒，並於100年7月21日送觀察勒戒，嗣因無繼續施用
    傾向，而由檢察官於100年9月7日為不起訴處分確定在案等
    情，有臺灣高等法院被告前案紀錄表、在監在押全國紀錄表
    及100年度毒偵字第1390號不起訴處分書附卷可參，顯然已
    違背毒品危害防制條例中所明定之觀察、勒戒先行主義，本
    件檢察官之起訴，即屬起訴程序違背規定，依照刑事訴訟法
    第303條第1款之規定，應為諭知不受理之判決。
４、按毒品危害防制條例第18條第1項前段：「查獲之毒品，不
    問屬於犯人與否，均沒收銷燬之」之規定，乃刑法第38條第
    1項第1款之特別規定，至該法條所稱「查獲」之毒品，係指
    有罪判決書於事實欄，已經認定為被告有罪事實之毒品而言
    。又沒收為從刑之一種，依主從不可分原則，應附隨於主刑
    同時宣告之，若無主刑，則從刑即無所附麗（最高法院92年
    度台上字第5391號、94年度台上字第5984號判決要旨參照）
    。本件被告為警查獲時所扣案之MDMA13顆因查無其他積極證
    據足證與被告所為上開犯罪事實相關，則該扣案之MDMA即不
    應於本案中諭知沒收銷燬，應由檢察官另為妥適之處理，附
    此敘明。
據上論斷，應依刑事訴訟法第299條第1項前段、第303條第1款，
，毒品危害防制條例第4條第3項、第6項、第3項、第17條第2項
、第19條第1項，刑法第11條、第25條第2項、第51條第5款、第9
款、第38條第1項第1款，判決如主文。
本案經檢察官黃勝裕到庭執行職務。
中    華    民    國  100    年     11    月    4     日
            刑事第十三庭  審判長法  官  賴妙雲
                                法  官  楊欣怡
                                法  官  蔡美華
以上正本證明與原本無異。
如不服本判決應於收受判決後10日內向本院提出上訴書狀，並應
敘述具體理由；其未敘述上訴理由者，應於上訴期間屆滿後20日
內向本院補提理由書（均須按他造當事人之人數附繕本）「切勿
逕送上級法院」。
                                書記官  謝惠雯
中    華    民    國  100    年     11    月    4     日
附錄本案論罪科刑法條全文
毒品危害防制條例第4條
製造、運輸、販賣第一級毒品者，處死刑或無期徒刑；處無期徒
刑者，得併科新臺幣2千萬元以下罰金。
製造、運輸、販賣第二級毒品者，處無期徒刑或7年以上有期徒
刑，得併科新臺幣1千萬元以下罰金。
製造、運輸、販賣第三級毒品者，處5年以上有期徒刑，得併科
新臺幣7百萬元以下罰金。
製造、運輸、販賣第四級毒品者，處3年以上10年以下有期徒刑
，得併科新臺幣3百萬元以下罰金。
製造、運輸、販賣專供製造或施用毒品之器具者，處1年以上7
年以下有期徒刑，得併科新臺幣1百萬元以下罰金。
前五項之未遂犯罰之。
附表：
1.犯罪事實：如犯罪事實欄一(一)所示部分：
  主文欄：鍾鈞麒販賣第三級毒品，處有期徒刑貳年柒月。未扣
          案之NOKIA廠牌手機壹支（含不詳門號之門號卡壹張
          ）沒收之，如全部或一部不能沒收時，追徵其價額；
          未扣案之販賣毒品所得新臺幣壹仟伍佰元沒收之，如
          全部或一部不能沒收時，以其財產抵償之。
2.犯罪事實：如犯罪事實欄一(二)所示部分：
  主文欄：鍾鈞麒販賣第三級毒品，處有期徒刑貳年玖月。未扣
          案之NOKIA廠牌手機壹支（含不詳門號之門號卡壹張
          ）沒收之，如全部或一部不能沒收時，追徵其價額；
          未扣案之販賣毒品所得新臺幣仟元沒收之，如全部
          或一部不能沒收時，以其財產抵償之。
3.犯罪事實：如犯罪事實欄一(三)所示部分：
  主文欄：鍾鈞麒販賣第三級毒品，處有期徒刑貳年陸月。未扣
          案之NOKIA廠牌手機壹支（含不詳門號之門號卡壹張
          ）沒收之，如全部或一部不能沒收時，追徵其價額；
          未扣案之販賣毒品所得新臺幣壹仟元沒收之，如全部
          或一部不能沒收時，以其財產抵償之。
4.犯罪事實：如犯罪事實欄一(四)所示部分：
  主文欄：鍾鈞麒販賣第三級毒品，處有期徒刑伍年陸月。扣案
          之0000000000號門號卡壹張及藍色NOKIA
          廠牌手機壹支，均沒收；未扣案之販賣毒品所得新臺
          幣陸仟元沒收之，如全部或一部不能沒收時，以其財
          產抵償之。
5.犯罪事實：如犯罪事實欄一(五)所示部分：
  主文欄：鍾鈞麒販賣第三級毒品未遂，處有期徒刑壹年捌月。
          扣案之0000000000號門號卡壹張、藍色NO
          KIA廠牌手機壹支、第三級毒品愷他命柒小包（分別
          驗餘淨重3.2960公克、3.2956公克、3.25 74公克、
          3.3194公克、3.2811公克、3.2794公克、3.2994公克
          ，合計驗餘淨重23.0283公克）及包覆各該愷他命之
          外包裝袋共柒個，均沒收。